【裁判字號】    89,上易,2571
【裁判日期】    890929
【裁判案由】    侵占
【裁判全文】
臺灣高等法院臺中分院刑事判決                  八十九年度上易字第二五七一號
    上  訴  人  臺灣臺中地方法院檢察署檢察官
    被      告  甲○○
右上訴人因被告侵占遺失物案件，不服臺灣臺中地方法院八十九年度易字第二八六一
號中華民國八十九年九月二十九日第一審判決（起訴案號：臺灣臺中地方法院檢察署
八十九年度偵字第一一四七二號），提起上訴，本院判決如左：
      主  文
原判決撤銷。
甲○○意圖為自己不法之所有而侵占遺失物，處罰金參仟元，如易服勞役以參佰元折
算壹日。
      事  實
一、甲○○平日係以駕駛計程車為業，於民國（下同）八十九年七月四日之前三、四
    天，駕駛計程車營業時，有一姓名不詳之乘客遺忘一只黑色皮包在其車上（該皮
    包係丙○所有，於八十九年五月初在臺中往嘉義之火車上遭竊），該皮包內有丙
    ○所有之行車執照、郵局金融卡、玉山銀行金融卡等物，甲○○發現上開遺失物
    後，竟意圖為自己不法之所有將之侵占入己，放置於其車後行李箱內，未交由警
    察機關處理，嗣於八十九年七月四日晚上十一時二十分許，在臺中縣梧棲鎮○○
    路口為警臨檢發覺查獲。
二、案經臺中縣警察局移送臺灣臺中地方法院檢察署檢察官偵查起訴。
      理  由
一、訊據被告甲○○對於前揭以駕駛計程車為業，於駕駛計程車營業時，有一姓名不
    詳之乘客遺忘一只黑色皮包在其車上，乃放置於其車後行李箱內，未交由警察機
    關處理之事實，坦承不諱。雖其矢口否認有何侵占遺失物犯行，辯稱：伊係於八
    十九年七月三日在伊的計程車上發現黑色皮包，本來要送警察局，但因父親病危
    要送醫，故未及時送交警方處理，但並無意侵占該黑色皮包云云。
二、惟查：被告甲○○於警訊時之初供，業已陳明伊係於「約三、四天前在我右後座
    位腳踏板前發現的」等語。而被告自拾獲他人之遺失物之時起，本即負有將拾獲
    物送警公告招領之義務。被告縱使在案發前一天之八十九年七月三日護送父親至
    台中縣太平市之國軍臺中總醫院就醫，其在此之前，以及案發之八十九年七月四
    日當天正常駕駛計程車營業，至晚上十一時二十分許，在臺中縣梧棲鎮○○路口
    為警臨檢查獲時止，被告仍有無數機會、時間可將拾獲物送警處理。詎其竟捨此
    而不為，嗣為警臨檢發覺查獲，始以個人私事耽誤為由，謂無侵占犯意云云，實
    有違常情。而前開皮包係丙○所有，於八十九年五月初在臺中往嘉義之火車上遭
    竊之事實，亦經該被害人於警訊時陳明無誤，並有其簽具之贓物領據一紙附卷可
    稽。被告意圖為自己不法之所有而侵占遺失物，事證已臻明確，被告否認犯罪，
    所辯無非係卸責之飾詞，不足遽採，其犯行洵堪認定。
三、核被告所為係犯刑法第三百三十七條之侵占遺失物罪，應予依法論科。原審未察
    前情，採信被告所辯，認被告係因優先處理其父親疾病就醫之事宜，並正常駕駛
    計程車營業等個人私事而合理耽誤，致為被告無罪之判決，即有未合。檢察官據
    此上訴指摘原審判決不當，為有理由，應由本院將原審判決予以撤銷改判。茲審
    酌被告之素行、犯罪之動機、目的、手段，犯罪所生之危害、犯罪後之態度等一
    切情狀，判處罰金參仟元，並諭知易服勞役之折算標準，以參佰元折算壹日。
四、據上論斷，應依刑事訴訟法第三百六十九條第一項前段、第三百六十四條、第二
    百九十九條第一項前段、刑法第三百三十七條、第四十二條第二款、罰金罰鍰提
    高標準條例第一條前段、第二條，判決如主文。
五、本案經檢察官乙○○到庭執行職務。
中      華      民      國      八十九    年    十二    月      六      日
                                    臺灣高等法院臺中分院刑事第八庭
                                          審判長法  官  羅  得  村
                                                法  官  劉  榮  服
                                                法  官  古  金  男
右正本證明與原本無異。
不得上訴。
                                                書記官  林  世  傑
中      華      民      國     八十九     年     十二     月     八     日
附錄論罪科刑法條：
刑法第三百三十七條：意圖為自己或第三人不法之所有，而侵占遺失物、漂流物或其
他離本人所持有之物者，處五百元以下罰金。
                                                                        Ｄ


司法院資訊處製作；財團法人民間司法改革基金會備份。
